最高法院刑事判決　　　　　　　一○○年度台非字第一二三號
上　訴　人　最高法院檢察署檢察總長
被　　　告　林文耀
上列上訴人因被告違反毒品危害防制條例案件，對於台灣桃園地
方法院中華民國九十九年八月二十三日第一審簡易確定判決（九
十九年度壢簡字第一七０三號，聲請簡易判決處刑案號：台灣桃
園地方法院檢察署九十九年度毒偵字第三０五八號），認為違背
法令，提起非常上訴，本院判決如下：
    主  文
原判決撤銷。
林文耀施用第二級毒品，處有期徒刑肆月，如易科罰金，以新台
幣壹仟元折算壹日。
    理  由
非常上訴理由稱：「一按判決不適用法則或適用不當者，為違背
法令，刑事訴訟法第三百七十八條定有明文。又依法應於審判期
日調查之證據未予調查，致適用法令違誤而顯然於判決有影響者
，該項判決即屬違背法令，得提起非常上訴，復經司法院大法官
會議釋字第一八一號解釋在案。故事實審法院對於被告有無累犯
之事實，應否適用刑法第四十七條規定加重其刑，即屬法院認定
事實與適用法律之基礎事項，客觀上有調查之必要性，應依職權
加以調查；倘被告並非累犯，然事實審未詳加調查，致判決誤用
累犯之規定論處，即屬刑事訴訟法第三百七十九條第十款規定之
依法應於審判期日調查之證據而未予調查，其判決當然為違背法
令。又刑法上之累犯，依該法第四十七條規定，必須曾受徒刑之
執行完畢，或一部之執行而赦免後，五年以內故意再犯有期徒刑
以上之罪者，始足當之。另數罪併罰案件之執行完畢，係指數罪
定其應執行之刑，已將該應執行之刑執行完畢而言；若其中一罪
之有期徒刑先執行期滿，嗣依檢察官聲請，法院裁定定其數罪之
應執行之刑，則裁定前已先執行之罪，因嗣後合併他罪定應執行
之刑結果，檢察官所換發之執行指揮書，係執行應執行刑，其前
已執行之有期徒刑部分，僅應予扣除而不能認為已執行完畢（最
高法院八十四年度台非字第二八四號、九十五年度台非字第三二
０號判決參照）。二經查被告林文耀曾因施用毒品，經台灣桃園
地方法院九十七年度壢簡字第七二四號案件判處有期徒刑五月確
定，另因過失傷害及肇事逃逸等二罪，經台灣高等法院九十八年
度交上訴字第六號判決判處罪刑並定應執行刑有期徒刑五月確定
，上開二案之數罪因符合併罰規定，經台灣高等法院於九十八年
十月二日以九十八年度聲字第二八五三號裁定，定其應執行之刑
為有期徒刑十月確定，並經台灣桃園地方法院檢察署檢察官九十
九年度執更字第六三九號執行指揮書指揮執行，扣除已執行完畢
之有期徒刑五月，所餘有期徒刑五月之刑期自九十九年五月六日
至九十九年十月五日，台灣高等法院被告前案紀錄表、台灣高等
法院九十八年度聲字第二八五三號裁定及台灣桃園地方法院檢察
署檢察官九十九年度執更丑字第六三九號執行指揮書等影本可稽
，是被告雖於九十七年十一月五日（原判決誤為九十七年十一月
十八日）就施用毒品罪部分已執行完畢，然該罪既與上開傷害、
肇事逃逸等罪符合數罪併罰，依上開說明，被告前已執行之有期
徒刑五月部分，即僅應予扣除而不能認為已執行完畢，從而於上
開數罪未全數執行完畢前，即難認上開施用毒品罪業已執行完畢
。被告於九十九年五月二日所犯本案施用毒品之時間既在上開符
合數罪併罰之案件執行完畢前，應不構成累犯，原判決依累犯予
以論科，即有刑事訴訟法第三百七十九條第十款依法應於審判期
日調查之證據而未予調查及判決適用法則不當之違背法令。三案
經確定，且對被告不利，爰依刑事訴訟法第四百四十一條、第四
百四十三條提起非常上訴，以資糾正。」等語。
本院按：判決不適用法則或適用不當者，為違背法令，刑事訴訟
法第三百七十八條定有明文。又依刑法第四十七條之規定，累犯
之成立，必須曾受徒刑之執行完畢，或一部之執行而赦免後，五
年以內故意再犯有期徒刑以上之罪者，始足當之。又裁判確定前
犯數罪者，併合處罰之；數罪併罰，宣告多數有期徒刑者，於各
刑中之最長期以上，各刑合併之刑期以下，定其刑期，同法第五
十條、第五十一條第五款前段分別定有明文。故刑法第四十七條
所謂之執行完畢，就數罪併罰案件，係指所定之執行刑執行完畢
而言。如於定執行刑之前，有部分犯罪先行確定，而先予執行，
仍應於數罪之裁判均確定後，依刑法規定，定其應執行之刑，俟
檢察官指揮執行其應執行之刑時，再就形式上已執行部分，予以
折抵扣除，不能謂先前確定之罪，已經執行完畢。查被告林文耀
前因施用第二級毒品案件，經台灣桃園地方法院九十七年度壢簡
字第七二四號簡易判決判處有期徒刑五月確定，另因過失傷害及
肇事逃逸二罪，經台灣高等法院九十八年度交上訴字第六號判決
判處罪刑並定其應執行刑為有期徒刑五月確定，上開二案之數罪
因符合數罪併罰定應執行刑規定，經台灣高等法院於民國九十八
年十月二日以九十八年度聲字第二八五三號裁定，定其應執行之
刑為有期徒刑十月確定，嗣經台灣桃園地方法院檢察署檢察官以
九十九年度執更字第六三九號執行指揮書指揮執行，扣除已先執
行之有期徒刑五月後，所餘刑期自九十九年五月六日起算，至九
十九年十月五日執行完畢，有台灣高等法院被告前案紀錄表、台
灣高等法院九十八年度聲字第二八五三號裁定及台灣桃園地方法
院檢察署檢察官九十九年度執更丑字第六三九號執行指揮書影本
可稽。是被告於九十九年五月二日犯本件施用第二級毒品罪時，
其先前所犯施用第二級毒品罪所處之刑不能認為已經執行完畢，
自無累犯規定之適用。原審未察，誤認已執行完畢，遽以累犯論
科（處有期徒刑五月），即有適用法則不當之違背法令。案經確
定，且於被告不利，非常上訴意旨執以指摘，洵有理由，爰將原
判決撤銷，另行判決如主文第二項所示，以資救濟。
據上論結，應依刑事訴訟法第四百四十七條第一項第一款但書，
毒品危害防制條例第十條第二項，刑法第十一條前段、第四十一
條第一項前段，判決如主文。
中    華    民    國  一○○  年    五    月   十二   日
                      最高法院刑事第九庭
                          審判長法官  石  木  欽  
                                法官  洪  佳  濱  
                                法官  韓  金  秀  
                                法官  段  景  榕  
                                法官  周  煙  平  
本件正本證明與原本無異
                                      書  記  官  
中    華    民    國  一○○  年    五    月   十八   日
                                                      Ｅ